【裁判字號】    89,易,1711
【裁判日期】    891017
【裁判案由】    傷害
【裁判全文】
臺灣臺北地方法院刑事判決                        八十九年度易字第一七一一號
    公  訴  人  臺灣臺北地方法院檢察署檢察官
    被      告  丙○○
                乙○○
右列被告等因傷害等案件，經檢察官提起公訴（八十九年度偵字第二八四三號），本
院判決如左：
    主      文
乙○○共同傷害人之身體，處有期徒刑貳月，如易科罰金，以參佰元折算壹日。
丙○○無罪。
    事      實
一、乙○○與丙○○均為計程車駕駛，丙○○於民國八十八年十二月十九日清晨一時
    四十五分許，駕駛Ｍ八三八七號計程車行經台北市萬華區忠孝橋西寧南路下坡道
    時，因認與甲○○駕駛之ＳＸ九八九號自用小客車發生擦撞，經下車理論未果，
    乃以無線電聯絡同為計程車駕駛之友人乙○○到場，協助處理本件行車糾紛。詎
    乙○○到場後，雙方談判不成，又因甲○○否認擦撞，且欲開啟車門駕車離開，
    乙○○乃萌生傷害之犯意，出言稱「那麼惡質，要處理」等語，而與丙○○外之
    其餘在場成年司機多人基於犯意聯絡，先由乙○○持雨傘毆擊甲○○後頸部，並
    由其他司機徒手毆打甲○○身體多下，致甲○○受有左手、左腳、臉上、後腦、
    左側胸部多處挫傷之傷害。丙○○見此突發之傷害舉動，則站立一旁觀看，未參
    與毆打行為（無傷害之犯意聯絡，詳後述）。
二、案經被害人甲○○訴由台北市政府警察局萬華分局報請台灣台北地方法院檢察署
    檢察官偵查起訴。
    理      由
壹、被告乙○○部分：
一、訊據被告乙○○矢口否認有傷害甲○○之犯行，辯稱：當日其係應計程車同業丙○○之請求，到場為其處理此行車糾紛，其到場時，已有圍觀之司機與被害人發
    生口角，且有人追打甲○○而發生拉扯，其僅幫甲○○撐傘，並未動手毆打之云
    云。惟查：右揭事實，業據告訴人甲○○於偵審中指訴甚詳，且告訴人於八十八
    年十二月十九日清晨案發後，立即至國立台灣大學醫學院附設醫院驗傷結果，確
    受有事實欄所示之傷害，有國立台灣大學醫學院附設醫院八十八年十二月二十日
    診字第Ｓ○○一六四四號診斷書附卷可稽。告訴人所提驗傷診斷書之核發日期與
    其指訴犯罪事實之時間經核與常情相符；且上述診斷書記載之受傷情形與告訴人
    所指受毆擊之方法吻合，應非虛偽。參以：被告乙○○、丙○○二人前與告訴人
    均不相識，此為被告二人所自承（本院審判筆錄參照），而告訴人就其被害情節
    明確指陳：被告乙○○持雨傘毆打其頸部，被告丙○○則未動手等語，足見告訴
    人就素無怨隙之被告二人，並無刻意單獨誣指被告乙○○動手傷害，而故意輕縱
    被告丙○○之必要。況告訴人歷次於偵審中自由連續之陳述，對於本案案發情節
    之描述均甚具體、詳盡，且言詞表達方式亦非千篇一律而有事後捏造記誦之嫌；
    足認其指述情節與事實相符。末查被告乙○○既自承：被害人於案發時否認擦撞
    事故，而與在場其他司機發生口角等情，則其受友人丙○○之託到場處理行車糾
    紛，於立場與被害人相對立之情況下，焉有於雙方發生衝突之時，猶持雨傘上前
    為被害人撐傘之理？被告乙○○空言否認犯行，辯稱：其未持雨傘攻擊被害人，
    僅為之撐傘云云，顯與常情不符，不足採信。本件事證明確，被告犯行洵堪認定
    。
二、核被告乙○○所為，係犯刑法第二百七十七條第一項之傷害罪。被告乙○○與除
    丙○○外之其餘在場成年司機數人，就上開傷害犯行有犯意聯絡及行為分擔，為
    共同正犯。爰審酌被告乙○○因到場處理行車糾紛未果，即與多名成年人司機共
    同出手毆人成傷，危害他人安全，侵害身體法益，且此以眾擊寡、以暴力服人之
    心態甚為可議，顯然無視於法制之存在；惟念被告乙○○前無前科紀錄之素行尚
    稱良好，有台灣高等法院檢察署刑案紀錄簡覆表在卷可按，及其犯罪係在雙方發
    生衝突，情緒失控，一時失慮而為犯行等一切情狀，量處如主文所示之刑，並諭
    知易科罰金之折算標準。
貳、被告丙○○部分：
一、公訴意旨略以：被告丙○○於八十八年十二月十九日駕駛Ｍ八三八七號計程車，
    於同日上午一時四十五分許，途經台北市萬華區忠孝橋西寧南路下坡道時，與甲○○駕駛之ＳＸ九八九號自用小客車發生擦撞，丙○○竟以行動電話通知同案被
    告乙○○及多名不詳姓名之計程車司機到場助勢，並共同基於傷害之故意毆打甲○○身體，致甲○○受有左手、左腳、臉部、左側胸部多處挫傷之傷害，經甲○○訴由台北市政府警察局萬華分局報請偵辦，因認被告丙○○亦涉有刑法第二百
    七十七條第一項傷害犯嫌。
二、按犯罪事實應依證據認定，無證據不得推定其犯罪事實；又不能證明被告犯罪者
    ，應諭知無罪之判決，刑事訴訟法第一百五十四條、第三百零一條第一項分別定
    有明文；且認定不利於被告之事實須依積極證據，苟積極證據不足為不利於被告
    事實之認定時，即應為有利於被告之認定（最高法院三十年台上字第八一六號判
    例參照）。次按行為非出於故意或過失者，不罰；又行為人對於構成犯罪之事實
    ，明知並有意使其發生者，為故意，行為人對於構成犯罪之事實，預見其發生而
    其發生並不違反其本意者，以故意論，刑法第十二條第一項、第十三條亦有明文
    。是故意犯之行為人須對於客觀不法構成要件之所有行為情狀有所認識，並有決
    意實現不法構成要件之主觀心態，或有容忍、聽任構成要件該當結果發生之心態
    ，始符合該犯罪之主觀構成要件，得為故意犯刑罰法令處罰之對象。且按共同正
    犯之所以應對其他共同正犯所實施之行為負其全部責任者，以就其行為有犯意聯
    絡為限，若他犯所實施之行為，超越原計劃之範圍，而為其所難預見者，則僅應
    就其所知之程度，令負責任，未可概以共同正犯論。
三、公訴人認被告丙○○涉嫌共同傷害，無非以：告訴人甲○○之指述，且有驗傷診
    斷書附卷可證，資為論據。訊據被告丙○○堅決否認有共同傷害之犯意及犯行，
    辯稱：當時因認與告訴人駕駛車輛發生擦撞，始通知乙○○到場處理該行車糾紛
    ，但嗣因雙方言語挑釁，現場圍觀司機始動手毆打告訴人，當時其僅站立一旁，
    並未參與動手，其非自始有意電請乙○○到場傷害告訴人，並無共同傷害之犯意
    聯絡及行為分擔等語。經查：(1)在場司機多人共同毆打被害人時，被告丙○○並
    未動手，亦未出言或喊叫助勢等情，為被害人甲○○陳述明確（本院八十九年九
    月十四日訊問筆錄、八十九年十月二日審判筆錄參照），顯見該共同傷害行為發
    生當時，被告丙○○並無任何傷害之行為分擔。(2)告訴人甲○○雖堅稱：因最後
    結果有人動手打他，故認被告丙○○聯絡友人到場時，即有意找人打他云云。然
    經被告丙○○聯絡到場之被告乙○○並非一到場就叫人毆打被害人，而係雙方到
    場後，因條件談不攏，被害人又想離開現場，經乙○○出言稱「那麼惡質，要處
    理」，才開始動手毆打被害人等情，業據告訴人甲○○到庭陳述明確（本院八十
    九年十月二日審判筆錄參照），核與同案被告乙○○所言：被告丙○○原係以無
    線電聯絡其到場處理本件行車糾紛，初無毆打被害人之意等情相符。足見被告丙○○通知乙○○到場之初，意在單純要求協助排解本件行車糾紛；被告乙○○係
    到場協調未果後，始萌生傷害犯意，並非自始與被告丙○○有傷害被害人之犯意
    聯絡。至被告乙○○到場後，因處理糾紛不成，認被害人態度不佳，於瞬間萌生
    傷害犯意，與其他在場司機共同動手毆打被害人，其於片刻間所為之臨時傷害決
    意，既非經同案被告丙○○指使或商量而為，則被告丙○○於該發生言語衝突之
    混亂現場，顯然無從於瞬間參與被告乙○○等人之傷害決意；自無從令被告丙○○就其無犯意聯絡及行為分擔之傷害犯行負共犯罪責。
四、綜上所述，依現存卷證資料，僅足認被告丙○○與被害人發生行車糾紛後，聯絡
    同案被告乙○○到場處理本件爭執之事實，惟不能證明其於通知乙○○到場時，
    即預有共同毆打被害人犯意聯絡；此外，復查無其他積極證據足資證明被告丙○○就乙○○與其他在場人之共同傷害行為有何犯意聯絡或行為分擔，不能證明被
    告丙○○犯公訴人所指之共同傷害罪，揆諸前開說明，應就被告丙○○被訴部分
    為無罪之諭知。
據上論斷，應依刑事訴訟法第二百九十九條第一項前段、第三百零一條第一項，刑法
第二十八條、第二百七十七條第一項、第四十一條，罰金罰鍰提高標準條例第一條、
第二條前段，判決如主文。
本案經檢察官李韋昌到庭執行職務
中      華      民      國    八十九    年        十      月    十七    日
                                臺灣臺北地方法院刑事第八庭
                                    法  官  朱  瑞  娟
右正本證明與原本無異
如不服本判決，應於判決送達後十日內，向本院提出上訴狀。
                                    書記官  葉  金  發
中      華      民      國    八十九    年        十      月  二十四    日
附錄本案所犯法條全文
刑法第二百七十七條
一傷害人之身體或健康者，處三年以下有期徒刑，拘役或一千元以下罰金。
二犯前項之罪，因而致人於死者，處無期徒或七年以上有期徒刑，致重傷者，處三年
  以上、十年以下有期徒刑。


司法院資訊處製作；財團法人民間司法改革基金會備份。
